【裁判字號】    97,家聲,15
【裁判日期】    970930
【裁判案由】    訴訟救助
【裁判全文】
臺灣高等法院民事裁定                  97年度家聲字第15號
  聲  請  人  乙○○
上列抗告人因與相對人甲○○間離婚事件聲請訴訟救助，本院裁
定如下：
    主  文
聲請駁回。
聲請訴訟費用由聲請人負擔。
    理  由
一、聲請意旨略以：聲請人與相對人甲○○因離婚事件涉訟，聲
    請人民國（下同）97年7月15日對相對人提起反訴，請求相
    對人返還不當得利等新台幣（下同）585萬4375元。聲請人
    已繳納反訴裁判費4500元，嗣本院於97年7月30日裁定命聲
    請人於收受裁定10日內補繳反訴裁判費8萬4021元。惟聲請
    人現正服刑，並無經濟來源，名下亦無任何存款及金錢，生
    活陷於困窘，爰聲請訴訟救助等語。
二、按當事人無資力支出訴訟費用者，法院應依聲請以裁定准予
    訴訟救助，但顯無勝訴之望者，不在此限，無資力支出訴訟
    費用之事由，應釋明之，民事訴訟法第107條第1項、第109
    條第2項定有明文。又釋明事實上之主張者，得用可使法院
    信其主張為真實之一切證據，但依證據之性質不能即時調查
    者，不在此限，同法第284條亦定有明文。再者，聲請訴訟
    救助依民事訴訟法第109條第2項、第284條之規定，應提出
    能即時調查之證據，以釋明請求救助之事由，如聲請人並未
    提出證據，或依其提出之證據，未能信其無資力支出訴訟費
    用之主張為真實，即應將其聲請駁回，並無派員調查之必要
    （最高法院26年滬抗字第34號判例意旨可稽）。又所謂無資
    力係指窘於生活，且缺乏經濟信用者而言（最高法院43年台
    抗字第152號判例意旨可稽）。
三、查聲請人97年8月11日聲請狀固提出財政部臺灣省北區國稅
    局財產歸屬資料清單釋明無現金或存款（見第5頁），然不
    足以釋明聲請人缺乏經濟信用以籌措金錢。況聲請人前於97
    年3月4日即以無資力為由，具狀就離婚事件第二審訴訟費用
    聲請訴訟救助（見第6至10頁），旋在同年月25日自行補足
    第二審訴訟費用4500元（見第12頁），是聲請人前後陳述已
    屬不一；參酌聲請人在97年7月16日陳報其於臺灣泰源技能
    訓練所總務科保管金可資運用（見第13至15頁），臺灣板橋
    地方法院檢察署97年8月26日板檢慎乙95執4784字第94001號
    函且載明扣押贓款匯交泰源技訓所等語（見本院卷第21頁）
    ，益徵上開財產清單不足以釋明聲請人實際財產及信用狀況
    。聲請人既未提出即時能調查之證據，以釋明其無資力支出
    訴訟費用之主張為真實，依前揭說明，其聲請為無理由，應
    予駁回。
中    華    民    國    97    年    9     月    30    日
                    民事第十七庭
                        審判長法  官  藍文祥
                              法  官  張競文
                              法  官  吳燁山
正本係照原本作成。
如不服本裁定，應於收受送達後10日內向本院提出抗告狀，並應
繳納抗告費新台幣1000元。
中    華    民    國    97    年    10    月     1    日
                              書記官  于  誠


司法院資訊處製作；財團法人民間司法改革基金會備份。
